臺灣臺中地方法院刑事判決　　　　　　　96年度易字第446號
公　訴　人　臺灣臺中地方法院檢察署檢察官
被　　　告　丙○○
　　　　　　　　　　　號
上列被告因詐欺案件，經檢察官提起公訴（95年度偵字第26474
號），本院判決如下：
    主    文
丙○○幫助意圖為自己不法之所有，以詐術使人將本人之物交付
，處有期徒刑肆月，如易科罰金，以新臺幣壹仟元折算壹日。
    事   實
一、丙○○可預見金融機構帳戶係個人理財之重要工具，關係個
    人財產、信用之表徵，如交予他人使用，有供作財產犯罪用
    途之可能，而一般人取得他人存摺之目的在於取得贓款及掩
    飾犯行不易遭人追查，對於提供帳戶雖無引發他人萌生犯罪
    之確信，但仍以基於縱若詐欺集團成員持之以詐欺取財亦無
    違反其本意之幫助犯意，於民國95年7月24日，在臺中縣沙
    鹿鎮返回其位於臺中縣梧棲鎮○○里○○路○段620之3號住
    處途中，將其所申辦之中國國際商業銀行沙鹿分行（下稱中
    國國際商銀）之017─0000000000000000帳號之存摺、提款
    卡及密碼等物，出賣予真實姓名年籍不詳、綽號「阿智」之
    成年男子，並由「阿智」交付其新台幣（下同）2000元之對
    價，而該「阿智」取得上開帳戶資料後，即由其所屬詐欺集
    團中自稱「祐祐」之成員，基於意圖為自己不法所有之犯意
    ，先於「UT成人聊天室」與甲○○聊天，再於95年7月31日
    上午10時30分許，撥打甲○○所留之行動電話予之佯稱：希
    望約在同日晚間7時許，在臺中市○○路○段之聯邦銀行碰面
    ，且為確認身分，必須依其指示至提款機操作云云，致甲○
    ○陷於錯誤，而於同日晚間6時55分許，以自動櫃員機轉帳
    方式，將3001元匯入丙○○前揭帳戶，事後甲○○經由同學
    及師長告知，始悉受騙。
二、案經臺中縣警察局霧峰分局報告臺灣臺中地方法院檢察署檢
    察官偵查起訴。
    理    由
壹、程序方面：
一、按被告以外之人於審判外之言詞或書面陳述，除法律有規定
    者外，不得作為證據；又被告以外之人於審判外之陳述，雖
    不符前4 條之規定，而經當事人於審判程序同意作為證據，
    法院審酌該言詞陳述或書面陳述作成時之情況，認為適當者
    ，亦得為證據。當事人、代理人或辯護人於法院調查證據時
    ，知有第159 條第1 項不得為證據之情形，而未於言詞辯論
    終結前聲明異議者，視為有前項之同意，刑事訴訟法第159
    條第1項、第159條之5分別定有明文。查本件被害人甲○○
    於警詢中之證言為刑事訴訟法第159條第1項之傳聞證據，惟
    被告於本院言詞辯論終結前並未就其證據能力聲明異議，依
    前開刑事訴訟法第159條之5第2項之規定，被害人甲○○於
    警詢中之陳述亦有證據能力，合先敘明。
二、又卷附丙○○所有之前開017─0000000000000000中國國際
    商銀帳戶交易明細查詢表，係該銀行人員紀錄客戶交易明細
    資料，具例行性性質甚明，核與刑事訴訟法第159條第2款從
    事業務之人於業務上或通常業務過程所須製作之證明文書規
    定相符，此外又查無該文書有何顯有不可信之情形，依刑事
    訴訟法第159條之4第2款規定，亦得為證據。
貳、實體方面：
一、訊據被告丙○○固不否認有於前開時、地，將上述帳戶之存
    摺、提款卡及密碼等物，提供予「阿智」使用之情事，惟使
    否口否認有何幫助詐欺取財犯行，辯稱：伊也是被騙了，對
    方當初只說是職棒用途云云，經查：
(一)、上開中國國際商銀帳戶乃由被告本人於95年7月24日申設使
    用，其後則於於95年7月31日遭人以電話聯絡被害人甲○○
    ，並告知甲○○希望於同日晚間7時許，在臺中市○○路○段
    之聯邦銀行碰面，且為確認身分，必須依其指示至提款機操
    作云云，致甲○○陷於錯誤，而於同日晚間6時55分許，以
    自動櫃員機轉帳方式，將3,001元匯入丙○○前揭帳戶等情
    ，業據被害人甲○○於警詢中指訴歷歷，復有被告之中國國
    際商銀交易明細查詢表（警卷第14頁至第15頁）及被害人甲
    ○○匯款之存戶交易明細表（警卷第13頁）在卷可稽，是被
    害人甲○○遭詐騙集團成員詐騙，而陷於錯誤匯款至被告之
    上開帳戶等情，應堪認定。
(二)、被告於本院中自承其係在開戶當天即交付前開帳戶之存摺、
    提款卡及密碼等物予「阿智」，並由「阿智」交付2,000元
    予之等語（本院卷第11頁、22頁），而被告開設前開帳戶之
    時間為95年7月24日，有被告之中國國際商銀交易明細查詢
    表在卷可參（警卷第14頁至第15頁），故由被告前開供述可
    知，被告交付前開帳戶存摺、提款卡及密碼予「阿智」之時
    間應為95年7月24日。
(三)、按刑法上之故意，分直接故意（確定故意）與間接故意（不
    確定故意），「行為人對於構成犯罪之事實，明知並有意使
    其發生者」為直接故意；又「行為人對於構成犯罪之事實，
    預見其發生而其發生並不違背其本意者」為間接故意。而參
    以金融帳戶可供款項之存匯、提領，一般人均可輕易申請開
    設，並無任何資格條件之限制，苟有使用金融存款帳戶之正
    當用途，自以使用其本人或可信賴之親友申請之帳戶，最為
    便利安全，始可避免帳戶名義人反悔或心存歹念，利用通知
    掛失止付、變更存戶印鑑章或換摺之方式，將帳戶內之款項
    提領一空，反致使用帳戶人蒙受損失。苟非為犯罪等不法目
    的或為掩飾自己真實身分，並藉以逃避查緝，依常情並無捨
    棄自己申設帳戶而迂迴以花費金錢或其他方法向無相當信賴
    關係之陌生人取得帳戶使用之理。且近年來詐欺取財之犯罪
    類型層出不窮，該等犯罪，多數均係利用他人帳戶作為詐欺
    所得財物之出入帳戶，業經媒體廣為披載，是依一般人通常
    之知識、智能及經驗，均已知向陌生人購買、承租或其他方
    法取得帳戶者，多係欲藉該帳戶取得不法犯罪所得，且隱匿
    帳戶內資金之實際取得人之身分，以逃避追查，而被告係成
    年且有智識之人，對此亦應知之甚詳，自難諉稱不知，故被
    告對於交付上開中國國際商銀帳戶之存摺、提款卡及密碼予
    該姓名年籍不詳之「阿智」使用，將可能被用來作為詐欺取
    財等非法用途，應有所預見，且不違背其本意，惟被告猶仍
    提供其所有上開帳戶予姓名年籍不詳之「阿智」使用，堪認
    被告確有容任該人將被告所有上開帳戶作為詐欺取財之匯款
    帳戶使用，準此，被告顯有幫助詐欺取財之不確定故意，應
    堪認定。
(四)、綜上所述，本件事證明確，被告幫助詐欺取財犯行應足認定
    。
二、查上開姓名年籍不詳之「阿智」組成之詐騙集團，基於意圖
    為自己不法所有之犯意，以上開之方式為詐術，使被害人陷
    於錯誤，而將本人之物交付，該姓名年籍不詳之人所為，係
    犯刑法第339條第1項之詐欺取財罪，而被告將上開帳戶資料
    交給姓名年籍不詳之人詐取財物，核其所為，係犯刑法第30
    條第1項、第339條第1項之幫助詐欺取財罪，爰依幫助之例
    減輕其刑。爰審酌被告提供金融帳戶供他人使用，手段雖屬
    平和、惟此使詐騙者得以掩飾真實身分，增加犯罪追查之困
    難，徒使詐欺取財犯罪案件之增加，被害人被詐騙匯入被告
    所提供之上開帳戶之金額為3,100元，及被告犯後仍否認犯
    行，態度不佳等一切情狀，量處如主文所示之刑，並諭知易
    科罰金之折算標準。
據上論斷，應依刑事訴訟法第299條第1 項前段，刑法第30條第1
項、第2項、第339條第1項、第41條第1項前段，刑法施行法第1
條之1第1項、第2項前段，判決如主文。
本案經檢察官乙○○到庭執行職務。
中　　華　　民　　國　　96　　年　　3 　　月　　6　　日
                  刑事第四庭    審判長法  官  林宜民
                                      法  官  黃家慧
                                      法  官  柯雅惠
上正本證明與原本無異。
如不服本判決，應於送達後十日內向本院提出上訴狀（須附繕
本），上訴於台灣高等法院台中分院。
                                      書記官  鍾小屏
中　　華　　民　　國　　96　　年　　3 　　月　　6　　日
附錄論罪科刑法條
刑法第339條第1項
意圖為自己或第三人不法之所有，以詐術使人將本人或第三人之
物交付者，處5年以下有期徒刑、拘役或科或併科1000元以下罰
金。
